臺灣臺南地方法院刑事判決　　　　　　　　　　　　　　　九十三年度易字第八號
　　公　訴　人　臺灣臺南地方法院檢察署檢察官
　　被　　　告　甲○○
　　　　　　　　丙○○
　　　　　　　　乙○○
　　右　一　人
　　選任辯護人　蔡進欽律師
　　　　　　　　蘇正信律師
　　　　　　　　蔡弘琳律師
右列被告等因傷害案件，經檢察官提起公訴（九十二年度偵字第一二一三六號、九十
二年度偵字第一二一四○號），本院判決如左：
    主  文
甲○○、丙○○共同傷害人之身體，各處有期徒刑肆月，如易科罰金，均以參佰元折
算壹日。
乙○○共同傷害人之身體，處有期徒刑伍月，如易科罰金，以參佰元折算壹日。
    事  實
一、緣乙○○係現任台南縣縣議員，其岳父楊來勇，在台南縣永康市○○○路、復華
    三街口，己○○所經營之忠義黃昏市場對面，開設性質相同之合家歡市場，有生
    意上競爭之關係。楊來勇於民國九十二年四月十七日晚間十時許，在忠義黃昏市
    場門口，遭己○○責難，雙方因而發生衝突。乙○○知悉上情後，竟於當晚十時
    三十分許，夥同其弟甲○○、合家歡市場總務丙○○及真實姓名、年籍均不詳之
    綽號「阿明」與「阿智」等二名成年男子共五人，基於共同傷害之犯意聯絡，至
    台南縣永康市○○○路三二二巷七號己○○住處之二樓，分由乙○○持煙灰缸毆
    打己○○之頭部，而甲○○、丙○○及阿明、阿智四人則共同徒手毆打己○○頭
    部，致己○○受有「左眼內點狀出血、臉部擦傷○點二Ｘ二公分、後腦鈍傷血腫
    三公分、流鼻血」等傷害。嗣經在場之庚○○報警而查獲上情。
二、案經己○○訴請臺灣臺南地方法院檢察署檢察官偵查起訴。
    理  由
一、訊據被告乙○○、甲○○、丙○○等三人對於右揭時、地，因楊來勇與告訴人己○○發生口角，故而前往告訴人住所乙節固不否認，惟被告乙○○與甲○○則矢
    口否認有何傷害告訴人之犯行；而被告丙○○則坦承出手毆打告訴人，致告訴人
    受有前揭傷害情事。然被告乙○○等三人均辯稱：當天我們在乙○○的服務處泡
    茶時，因為被告丙○○、「阿明」與「阿智」聽說楊來勇與告訴人發生口角，一
    時之間又找不到楊來勇，以為楊來勇被己○○押走而擔心他的安全，所以才去找
    告訴人；被告乙○○有叫丙○○等人不要去，但丙○○等人不聽；丙○○等人出
    發後，隨即被告乙○○、甲○○二人擔心被告丙○○、「阿明」及「阿智」會與
    告訴人發生衝突，才趕往勸架；乙○○、甲○○二人並未出手毆打告訴人，否則
    告訴人所受之傷害，不會僅止於臉部擦傷二公分及後腦鈍傷腫脹三公分而已云云
    。
二、經查：
(一)、本院認定犯罪事實所憑之證據及認定之理由：
  1.告訴人己○○於九十二年四月十七日晚間十時許，因與被告乙○○之岳丈楊來勇
    口角，返家後即在家中遭乙○○等人毆打，致受有「左眼內點狀出血、臉部擦傷
    ○點二Ｘ二公分、後腦鈍傷血腫三公分、流鼻血」等傷害，此有國立成功大學醫
    學院附設醫院（以下簡稱成大醫院）九十三年三月十日（九三）成附醫急診字第
    二五三○號函暨所附病歷資料、會診單、急診護理評估表、病患診療資料摘要表
    等件在卷可稽；而告訴人所受之傷害，依卷內告訴人所提出成大醫院九十二年四
    月十八日所出具之診斷證明書（見九十二年度發查字第一一九五號卷第八頁）及
    起訴書之記載，雖僅有「臉部擦傷二公分、後腦鈍傷腫脹三公分」，然經本院調
    閱告訴人於九十二年四月十七日至成大醫院就診之病歷資料，告訴人應係受有「
    左眼內點狀出血、臉部擦傷○點二Ｘ二公分、後腦鈍傷血腫三公分、流鼻血」等
    傷害，此有前述告訴人之病歷資料附卷為證。顯見告訴人所受之傷害非僅止於「
    臉部擦傷二公分、後腦鈍傷腫脹三公分」而已，先予敘明。再交互參核告訴人己○○之指訴、被告丙○○之供述、證人戊○○與庚○○之證詞，足認告訴人所受
    之傷害確為被告等人當日共同所毆傷。以上之物證、證詞自得資為被告乙○○等
    人不利認定之依據。茲有疑問者厥為：究竟除「阿明」及「阿智」外，被告丙○○、甲○○、乙○○等人有無參與毆打告訴人之犯行？爰分別說明如下：
  2.據被告乙○○於檢察事務官詢問中供稱：「在我服務處的『少年仔』聽不過去，
    就夥同丙○○、甲○○一起去告訴人那裏找我岳父，可能是因為告訴人喝酒，才
    會與丙○○、甲○○等三、四人起衝突，丙○○、甲○○等三、四人才會打告訴
    人，我到場後把雙方分開云云（見九十二年度發查字第一一九五號卷，第三二頁
    ）。足見被告甲○○與丙○○等人毆打告訴人時，被告乙○○確係在場，否則伊
    如何能將雙方分開？再者，被告乙○○既為被告甲○○之兄，衡情論理應無故意
    攀誣被告甲○○之可能。而被告乙○○嗣後雖改稱被告甲○○並未毆打告訴人云
    云，顯係事後迴護被告甲○○之詞，不足採信。因此，被告甲○○、丙○○、「
    阿明」及「阿智」確曾參與毆打告訴人乙事，可堪認定。
  3.再參酌證人楊來勇於九十二年十月二十四日檢察事務官詢問時證稱：我不同意照
    相，因為我們跟他（指告訴人己○○）小孩均認識，無照相必要等語，足見告訴
    人己○○、證人戊○○二人與被告等人均為舊識，辨認時較無誤認他人之可能。
    因此，告訴人於本院審理時指訴：「被告他們五人是一起上樓的」、「上來沒有
    說什麼，被告乙○○拿菸灰缸從我頭砸下去，其他人就一起打我」（分別見審理
    筆錄第五、八頁）、「我大兒子戊○○跪了二次，求他們不要再打我」、「他們
    在樓上打的時候，證人庚○○在樓下就報警了」等語（見審理筆錄第十頁），告
    訴人就何人出手毆打他，所為之指控應無錯認之虞。另證人戊○○即告訴人之長
    子於本院審理中亦證稱：我原來在三樓，聽到有人吵架就下去看，看到有人在打
    我父親，我就衝下去問他們為何要打我父親。被告乙○○（經證人戊○○當庭指
    認無誤）好像有拿東西，但我不知道是什麼東西，當時我父親坐在椅子上，整個
    臉都鼻青臉腫，還流鼻血」、「我能確定在場的三位都有打我父親，其他的我不
    記得」、「我跪下求他們不要打我父親二次」（見審理筆錄第十八至二十頁）、
    「被告乙○○沒有勸架的行為」等語（見審理筆錄第二十三頁）。又證人庚○○
    於九十二年十月二十四日檢察官偵查中證稱：「九十二年四月十七日，我有看到
    乙○○帶一群人到告訴人家，有五個人」（見九十二年度發查字第一一九五號卷
    第八十五頁）；並於檢察事務官詢問中證稱：「我本來在告訴人家泡茶談生意，
    後來有人叫告訴人，告訴人就請他們上樓來，我就與三個朋友離開，在樓梯口看
    到被告乙○○帶著四個人上樓，後來就聽到樓上瓶子乒乒乓乓的聲音，我就趕快
    報警，我在巷口等警察」等語（見九十二年度發查字第一一九五號卷第四十四頁
    ）。茲互核上開告訴人己○○、證人戊○○、庚○○上開所供，渠等就本件傷害
    案之基本重要構成事實，例如如何目擊被告等共同毆打告訴人、告訴人何處受傷
    、如何勸求被告等不要打人、如何報警處理等情節，均相一致，並無矛盾，合於
    事理，應屬事實，當可採信，在在足以資為被告等共同毆傷告訴人不利認定之依
    據，足認九十二年四月十七日被告乙○○確有帶同其餘被告至告訴人家中毆打告
    訴人。
  4.此外，告訴人己○○始初雖曾供述：「被告乙○○持酒瓶毆打我的頭，他弟弟持
    菸灰缸打我的頭」（見九十二年度發查字第一一九五號卷第三十二頁），然於本
    院審理中復改稱：「被告乙○○持菸灰缸打我的頭，「阿明」、「阿智」持酒瓶
    砸我的頭但我閃避而未打著」（見審理筆錄第十頁）、「證人戊○○未看見被告
    乙○○以菸灰缸毆打我頭部分」、「被打當天晚上並未喝酒」（見審理筆錄第十
    三、十四頁）、「被告乙○○打我時站在我的右側方」等語（見審理筆錄第七頁
    ）。而證人戊○○則證稱：「我下來到樓梯口時剛好看到被告乙○○持菸灰缸打
    我父親的頭」、「乙○○拿菸灰缸打我父親時在我父親對面」（見審理筆錄第二
    十二頁）、「我父親當天有喝酒」等語（見審理筆錄第二十一頁）。由告訴人己○○及證人戊○○父子二人上開之供述觀之，二人對於究竟係何人持何物毆打告
    訴人供述似不全然一致。然查：證人戊○○於目睹父親遭人毆打時，心情慌亂雖
    在情理之中，但終究非如告訴人般為直接受攻擊之人；然告訴人則為直接受攻擊
    者，再加上當時伊又有飲酒，意識難免不受影響，且乍逢被告乙○○等人逕至家
    中毆打，可以想見對於何被告持何物毆打其頭部，於檢察事務官初詢時或有記憶
    不清之情形，此亦屬常情；然本院衡諸二人之供述，自以非直接被害人即證人戊○○所述較為可信。況告訴人事後回憶，於嗣後歷次庭訊中伊均堅稱係被告乙○○持菸灰缸毆打，此核與證人戊○○之證述亦相符合，益徵其所述應可採信。且
    查：告訴人遭多人毆打，衡諸常情，應無暇注意其子戊○○是否已至樓梯口目擊
    被告遭人傷害之過程，因此其指稱戊○○未看見被告乙○○以菸灰缸毆打云云，
    諒係個人主觀猜測之詞，而本院參諸證人戊○○尚能清楚、完整地描述其父受攻
    擊之部位以及何人持何物攻擊等情觀之，自應以證人戊○○證述之內容較為可採
    ，應認證人戊○○確曾目睹被告乙○○以菸灰缸毆打告訴人。末查：被告等人毆
    打告訴人時本非靜止於一處，應係處於走動之狀態，且告訴人遭毆打時，告訴人
    及證人情緒緊張，對於被告乙○○以菸灰缸毆打告訴人頭部剎那間，被告乙○○
    所站立之位置縱記憶或有不清，亦與常情無違，尚不得因此即遽認告訴人之指訴
    及證人戊○○之證述不實。
(二)、對被告辯解及有利證據不採納之理由：
  1.被告等人前後供述不一，互相矛盾，所辯並不足以採為有利之證據
  (1)就被告丙○○、「阿明」與「阿智」等人為何至告訴人家中乙節：被告乙○○先
    於檢察事務官詢問時辯稱：「九十二年四月十七日，警察找不到楊來勇，來我服
    務處問我情形」云云（見九十二年度發查字第一一九五號卷第三十二頁）；惟嗣
    後於本院審理中復改稱：「因為我們當天泡茶時，派出所說聽到我岳父被己○○
    拉出去」（見審理筆錄第三十六頁）云云；則究係警察說找不到楊來勇？還是警
    察告知楊來勇可能被告訴人拉出去？又被告丙○○則供稱：是他媳婦打電話來告
    訴我們楊來勇被帶走，因為他媳婦打電話來，我們緊張才去找人」、「服務處裡
    面的人接的，到外面說，我們五人都有聽到」云云（見審理筆錄第四十二、第四
    十三頁）。由被告丙○○所述，究竟係楊來勇之媳婦告知被告等人？楊來勇被告
    訴人帶走？抑或其他原因，渠等前後供述並不一致。
  (2)就被告乙○○與被告甲○○如何到告訴人家中乙節：被告乙○○始初供稱：「我
    與甲○○是先後到的，他跟在我後面，但是我先上去」（見審理筆錄第三十五頁
    ）；其後則改稱：「我去的時候甲○○就在那裏」（見審理筆錄第三十七頁）、
    「我們去問一個賣紙錢綽號「馬仔」（指告訴人）的人住哪裡，他就告訴我們，
    我們就過去」云云（見審理筆錄第三十六頁）。被告甲○○則辯稱：「我與被告
    乙○○共騎一部機車過去，沒有問路」云云（見審理卷第五十頁）。則被告乙○○與甲○○究係同騎一部機車同時至告訴人家中，抑或不同時間至告訴人家中；
    究係有無向他人問路之後再到告訴人家中供述不一。
  (3)就被告乙○○與被告甲○○何人先至告訴人家中二樓乙節：被告乙○○於檢察事
    務官詢問中先辯稱：「被告甲○○、丙○○等人先上樓找告訴人之後，我才上去
    的」云云（見九十二年度發查字第一一九五號卷第三十二頁），然於本院審理中
    則改稱：「被告甲○○在我上樓之後才上樓」云云（見審理筆錄第三十五頁），
    對於究係何人先上樓乙節供述不一，互相矛盾。綜上等情，足認被告乙○○等人
    所辯無非臨訟串供之詞，而不足採信。
  2.就被告乙○○、甲○○到達告訴人家二樓時，被告丙○○是否已經停止毆打告訴
    人乙節：被告乙○○辯稱：我到時他們已經打完了；戊○○他有跪下來，但我馬
    上就拉他起來云云（見審理筆錄第三十八頁）。從被告乙○○所辯似乎係表明當
    伊抵達告訴人家中時，被告丙○○等人毆打告訴人之行為已停止，從而伊當然並
    未參與毆打告訴人之犯行。但被告丙○○則供稱：「我們在打的時候，他們（意
    指被告乙○○等人）才到，他們到時，我們還沒打完」云云，可知二人之供述迴
    然相異，互相矛盾。惟查，被告乙○○既已自承：伊抵達時已打完，且當戊○○
    跪下來，伊馬上就他拉起來云云，依據經驗法則判斷，倘被告乙○○、甲○○到
    達時，被告丙○○等人既已停止毆打告訴人，告訴人之子戊○○似無再向乙○○
    下跪之必要；進而言之，再參酌被告乙○○為現任縣議員，其並供稱：「在我服
    務處的『少年仔』聽不過去，就夥同‧‧‧一起去告訴人那裏找我岳父」等語，
    告訴人之子戊○○之所以向被告乙○○下跪，應係被告乙○○係本毆人事件之「
    意見領袖」，或進而係共同參與毆打告訴人，或者被告乙○○抵達時，被告丙○○仍在毆打被告，足有使告訴人之子戊○○認為本件鬥毆係以乙○○為首之情事
    ，始向被告乙○○跪求停止毆打其父。因此，就被告乙○○是否參與毆打告訴人
    ，自應以被告丙○○此部分之供詞較為可採，被告乙○○所辯無非係卸責之詞，
    不足採信。
  3.被告丙○○於九十三年二月二日本院中辯稱：「阿明、阿智是台北的朋友，他們
    聽到這件事後才一起去己○○家中」、「被告乙○○有叫我們不要過去」云云；
    另被告甲○○則辯稱：「丙○○跑去告訴人家中後我們再泡一下茶，約五、六分
    鐘，後來怕他們出事，才又趕去」云云（見審理筆錄第四十九頁）。由被告丙○○與甲○○二人所供可知，「阿明」、「阿智」係被告丙○○之朋友，而與被告
    乙○○、甲○○並不熟識；然被告乙○○在得悉岳父與人發生衝突，遭人押走後
    ，其反應似乎不以為意，仍與弟弟甲○○在家中繼續泡茶五、六分鐘；反倒是丙○○、「阿明」、「阿智」等人即被告乙○○前開所稱伊服務處之「少年仔」欲
    至告訴人家中找楊來勇時始急於加以阻攔，並於阻攔不成後，即任由「阿明」、
    「阿智」等人與丙○○代替自己前往找尋楊來勇，而未與自己兄弟一同外出尋找
    ；其後前往告訴人家中更非因擔心岳丈楊來勇發生事故，而係因擔心丙○○等人
    與告訴人發生衝突；凡此種種，對於親者表現生疏，反而對於生疏者表現異於常
    人之關心，實與常情有違。又楊來勇於被告等人毆打告訴人之同時，亦出現於告
    訴人家中一樓，為被告等及楊來勇所不否認，且經公訴人以楊來勇與被告等人間
    無共同之犯意為由，為不起訴之處分可證。顯見楊來勇非但未遭告訴人押走，反
    係與被告等人同時至告訴人家中，因此，被告等辯稱係擔心楊來勇發生事故方才
    前往告訴人家中云云，亦不足採。
(三)、綜上所述，足認被告等所辯無非均係事後卸責之詞，不足採信；本件事證已臻明
    確，被告等犯行均足堪認定，應予依法論科。
三、核被告乙○○等人共同傷害告訴人之身體，所為係觸犯刑法第二百七十七條第一
    項之傷害罪。被告乙○○、甲○○、丙○○等人與綽號「阿明」、「阿智」等二
    名姓名、年籍均不詳男子就上開犯行間，有犯意聯絡及行為分擔，均應論以共同
    正犯。爰審酌被告等人之素行，被告乙○○曾有傷害前科（未構成累犯），為台
    南縣縣議員，身為民意代表，本應較諸常人有較高之法律常識及守法之概念，竟
    仍故意傷人。及被告犯罪之目的、手段、告訴人之傷勢、被告與告訴人之關係，
    事發之原因，及被告等犯後矯言掩飾犯行，拒不供出阿明、阿智等人之姓名，並
    未達成民事上之和解，顯見毫無悔意等一切情狀，分別量處如主文所示之刑，及
    諭知如易科罰金之折算標準，以資懲戒。
據上論斷，應依刑事訴訟法第二百九十九條第一項前段，刑法第二十八條、第二百七
十七條第一項、第四十一條第一項前段，罰金罰鍰提高標準條例第一條前段、第二條
，判決如主文。
本案經檢察官  丁○○  到庭執行職務
中      華      民      國      九十三      年    四    月     十四    日
                                  臺灣臺南地方法院刑事第八庭
                                      審判長法  官  吳  勇  輝
                                            法  官  陳  映  佐
                                            法  官  蔡  直  青
右正本證明與原本無異。
如不服本判決，應於判決送達後十日內向本院提出上訴狀( 應附繕本 )。
                                            書記官  沈  建  杉
中      華      民      國      九十三      年    四    月     十四    日
附錄本案論罪科刑法條全文：
刑法第二百七十七條
傷害人之身體或健康者，處三年以下有期徒刑、拘役或一千元以下罰金。
犯前項之罪因而致人於死者，處無期徒刑或七年以上有期徒刑；致重傷者
，處三年以上十年以下有期徒刑。
